【裁判字號】    89,自,282
【裁判日期】    890429
【裁判案由】    詐欺
【裁判全文】
臺灣臺北地方法院刑事判決                          八十九年度自字第二八二號
    自  訴  人  乙○○
    被      告  甲○○
右列被告詐欺案件，經自訴人提起自訴，本院判決如左：
    主  文
甲○○無罪。
    理  由
一、自訴意旨略以：被告甲○○與自訴人乙○○原為同事，於八十五年初被告甲○○
    向自訴人表示，其所經營之創凌科投開發限公司（以下簡稱為創凌公司）需要資
    金週轉，欲自訴人借款新台幣（下同）八百萬元，利息以月息一分半計算，借貸
    期間為六個月，自訴人遂於八十五年一月間交付八百萬元予被告，而被告開立創
    凌公司為發票人之支票數張，以資擔保借款本息，嗣該支票帳戶成為拒絕往來戶
    ，被告即要求延票，經自訴人同意後，被告陸續於八十五年十一月間及八十六年
    二月與五月，分別開立發票人為創凌公司，本票到期日分別為八十六年二月二十
    日、八十六年三月二十日、八十六年八月五日及八十六年八月五日，本票金額均
    為二百萬元之本票四張，且分別於八十五年十一月五日及八十六年五月十日書立
    癆結書表示，若未於八十六年二月五日及同年八月五日清償自訴人借款，顯有詐
    欺之蓄意，詎自訴人於上開四張本票到期後向被告請求付款，被告均置之不理，
    自訴人只好聲請本票裁定，經被告出面與自訴人和解，由被告另行開立創凌科技
    股份有限公司（以下簡稱為創凌科技）為發票人之上海商業儲蓄銀行支票予自訴
    人，詎自訴人提示時又以存款不足及拒絕往來為由退票，經自訴人調查被告以開
    設創凌公司及創凌科技，欲擴大公司經營規模為由向他人借款，使自訴人陷於錯
    誤，被告前已簽立切結書表示若不履行顯有詐欺蓄意，又一再以票換票，顯無解
    決誠意，其有不法所有意圖甚明，故核被告所為係犯刑法第三百三十九條詐欺罪
    等語。
二、訊據被告甲○○固不否認向自訴人借款未還一事，但否認詐欺取財犯行，辯稱：
    並未借到八百萬元，僅借四百萬，連同利息共欠五百四十二萬元，所借之錢均投
    資於創凌公司，是生意不好才無法清償，事後已分別於八十八年六月二十九日及
    八十九年一月二十七日與自訴人簽訂和解書，現均有依照和解條件分期清償等語
    。
三、按刑法第三百三十九條第一項詐欺取財罪，必須行為者有施用詐術之行為使被害
    人陷於錯誤而有交付財物之結果，始能構成，經查：被告甲○○個人於八十六年
    九月二十六日成為無支付能力之拒絕往來戶，而創凌公司於八十八年九月二十四
    日成為拒絕往來戶，此有台北市票據交換所八十九年四月七日函在卷可證，顯見
    被告於八十五年初向自訴人借款時並非無支付能力之人，而被告個人退票時間與
    創凌公司退票時間相距達一年半以上，足見被告寧願自己成為拒絕往來戶，也要
    盡量維護創凌公司信用，堪認被告確有經營創凌公司之真意，而被告於八十五年
    向自訴人借款時已表示是創凌公司要週轉用，當時確有創凌公司存在，創凌公司
    亦營業至八十八年九月間始成為拒絕往來戶，可認被告確有將從自訴人借得之錢
    投入創凌公司無誤，既然被告向自訴人表示借錢用以經營創凌公司，而創凌公司
    亦確有營業至八十八年九月間始成拒絕往來戶，故未見被告有何施用詐術之行為
    ，亦未自訴人有何陷於錯誤交付財物之結果，本案純係民事借貸關係，應循民事
    訴訟程序救濟，故不能證明被告有詐欺取財犯行，爰為無罪判決之諭知。
四、再非告訴或非請求乃論之罪，自訴人受合法傳喚，無正當理由而不到庭者，得不
    待其陳述逕為判決，刑事訴訟法第三百三十一條第一項後段定有明文，本案自訴
    人受合法傳喚無正當理由而不到庭，爰不待其除述，逕行判決，併此敘明。
據上論斷，應依刑事訴訟法第三百四十三條、第三百三十一條第一項後段、第三百零
一條第一項判決如主文。
中      華      民      國    八十九    年      四      月    二十九    日
                                      臺灣臺北地方法院刑事第六庭
                                          法  官  劉  慧  芬
右正本證明與原本無異。
如不服本判決，應於判決送達後十日內，向本院提出上訴狀。
                                          書記官  黃  琇  芬
中    華        民      國     八十九   年       五     月       一     日


司法院資訊處製作；財團法人民間司法改革基金會備份。
